---
title: "Trabajo final"
author: "matias"
date: "`r Sys.Date()`"
output:
  pdf_document: default
  html_document: default
---

```{r setup, include=FALSE}
knitr::opts_chunk$set(echo = TRUE)
```

```{r}

library(tidyverse)
library(readxl)
library(here)
library(mixlm)
library(gridExtra)
library(car)
library(skedastic)
library(qqplotr)
library(tseries)
library(emmeans)
library(boot) 







```

```{r}
#Cargar los datos

datos = biometria_peces


```

## Aalisis exploratorio de los datos

```{r}

str(datos)

summary(datos)

datos = datos %>%  mutate(Peso_gr = as.numeric(Peso_gr),Especie = as.factor(Especie) ) 


str(datos)

summary(datos) #Hay un pez con peso 0 gr

datos <- datos %>% filter(.,Peso_gr > 0)

summary(datos) #Deberíamos quitar el de 5.9 gr

datos <- datos %>% filter(.,Peso_gr > 5.9)

summary(datos)


```


#Análisis gráfico


```{r}


longitud <- ggplot(datos, aes(x = log(Longitud1), y = log(Peso_gr))) + 
  geom_point(alpha=0.5,size=2)+
  theme_bw() +
  xlab('Longitud') +
  ylab('Peso')


ancho <- ggplot(datos, aes(x = log(Ancho_cm), y = log(Peso_gr))) + 
  geom_point(alpha=0.5,size=2)+
  theme_bw() +
  xlab('Ancho') +
  ylab('Peso')

altura <- ggplot(datos, aes(x = log(Altura_cm), y = log(Peso_gr))) + 
  geom_point(alpha=0.5,size=2)+
  theme_bw() +
  xlab('Alto') +
  ylab('Peso')

longitud_especie <- ggplot(datos, aes(x = log(Longitud1), y = log(Peso_gr), color=Especie)) + 
  geom_point(alpha=0.5,size=2)+
  theme_bw() +
  xlab('Longitud') +
  ylab('Peso')


ancho_especie <- ggplot(datos, aes(x = log(Ancho_cm), y = log(Peso_gr), color=Especie)) + 
  geom_point(alpha=0.5,size=2)+
  theme_bw() +
  xlab('Ancho') +
  ylab('Peso')

altura_especie <- ggplot(datos, aes(x = log(Altura_cm), y = log(Peso_gr), color=Especie)) + 
  geom_point(alpha=0.5,size=2)+
  theme_bw() +
  xlab('Alto') +
  ylab('Peso')





grid.arrange(longitud_especie
             ,ancho_especie
             ,altura_especie,
             ncol=1,nrow=3)

```


## Análisis de supuestos sobre modelos lineales
#Multicolinealidad
```{r}

#Analizando multicolinealidad


vif(lm(Peso_gr~ .-Especie, data = datos))


#Quitando Long2

vif(lm(Peso_gr~ .-Especie-Longitud2, data = datos))

#Quitando Long3

vif(lm(Peso_gr~ .-Especie-Longitud2-Longitud3, data = datos))

#Variables seleccionadas -> "Longitud1" , "Altura_cm" , "Ancho_cm"



```

##Modelos

```{r}


modelo <- lm(Peso_gr~ Longitud1+Altura_cm+Ancho_cm, data = datos)



modelo_ajustado <- lm(log(Peso_gr) ~ (Longitud1)+(Altura_cm)+(Ancho_cm), data = datos)



modelo_ajustado2 <- lm(log(Peso_gr) ~ log(Longitud1)+log(Altura_cm)+log(Ancho_cm), data = datos)


```




## Homoscedasticidad de "Modelo_ajustado2"

```{r}

datos$r_i <- residuals(modelo_ajustado2)  

# residuos

datos$t_i <- rstudent(modelo_ajustado2) #studentizados EXTERNAMENTE 

datos$pred <- fitted(modelo_ajustado2)

# H0) E(eps^2_i) = sigma^2
# H1) E(eps^2_i) = sigma^2 * h(X_1, X_2, ..., X_k)



breusch_pagan(modelo_ajustado2) #No Rechazo H0) con p-valor de 0.73


ggplot(datos, aes(x = pred, y = t_i)) + 
  geom_point(color = "red",alpha=0.5,size=1)+
  xlab('Predichos') +
  ylab('Residuos') +
 geom_abline(slope=0, intercept=c(-1,1), linetype="dashed",color="blue")+
  geom_abline(slope = 0, intercept = 0,color="blue")   +theme_bw()



#grid.arrange(crPlot(modelo,"Longitud1"),crPlot(modelo,"Altura_cm"),crPlot(modelo,"Ancho_cm"),ncol=3,nrow=1)

plot(modelo_ajustado2)




```

##Normalidad

```{r}

n <- nrow(datos)

z_i <- qnorm(seq(n)/(n + 1))

qq <- data.frame(teoricos = z_i,empiricos = sort(datos$t_i))

ggplot(qq, aes(x = teoricos, y = empiricos)) +
  geom_point() +
  xlab('Cuantiles teoricos') +
  ylab('Cuantiles empiricos') +
  geom_abline(slope = 1, intercept = 0, col = 2, size = 1.5)


# PRUEBA DE HIPOTESIS
# H0) Los errores son normales
# H1) Los errores NO son normales


shapiro.test(datos$t_i) #Rechazo H0) con un p-valor de 0.0049
tseries::jarque.bera.test(datos$t_i) #Rechazo H0) con un p-valor de 1.794e-05
ks.test(datos$t_i, 'pnorm') #No Rechazo H0) con un p-valor de 0.5317

ggplot(qq, aes(x = empiricos, y=..density..)) +
  geom_histogram(breaks = seq(-3, 3, 1), col = 'white') +
  xlab('Residuos studentizados')
```



## Atípicos

```{r}

h_i <- influence(modelo_ajustado2)$hat
D_i <- cooks.distance(modelo_ajustado2)
df <- data.frame(i = 1:nrow(datos),
                 h_i = h_i,
                 D_i = D_i)

# Distancia de Cook
ggplot(df, aes(x = i, y = D_i)) +
  geom_point() +
  geom_segment(aes(x = i, xend = i, y = 0, yend = D_i)) +
  xlab('') +
  ylab(expression(D[i])) +
  geom_abline(slope = 0, intercept = 4/50, col = 2, linetype = 'dashed')

#hay algún atípico 

```


#evaluacion de modelo 

```{r}
 bic1 = BIC(modelo)
bic2= BIC(modelo_ajustado)
bic3 = BIC(modelo_ajustado2)
aic1 = AIC(modelo)
aic2=AIC(modelo_ajustado)
aic3= AIC(modelo_ajustado2)

summary(modelo)$adj.r.squared

summary(modelo_ajustado)$adj.r.squared

summary(modelo_ajustado2)$adj.r.squared




```
## ANOVA a 1 vía


```{r}


datos_especie <- datos %>%
  group_by(Especie) %>%
  summarise("media(peso)" = round(mean(Peso_gr),2),
            "desvio(peso)" = round(sd(Peso_gr),2),
            "min(peso)"=round(min(Peso_gr),2),
            "max(peso)"=round(max(Peso_gr),2))

datos_especie



mod1 <- lm(log(Peso_gr) ~ Especie, data = datos) #Modelo con "Peso ~ Especie"

mod0 <- lm(log(Peso_gr) ~ 1, data = datos) #Modelo con "Peso ~ 1"

anova(mod0, mod1)

#H0) m1 = m2 = ... = mJ
#H1) No H0)

#p-value: 2.2e-16 de la prueba de significación global
# Rechazamos H0) y afirmamos que la especie es relevante para determinar el peso de un pez


#Ahora con el modelo completo

mod1 <- lm(Peso_gr ~ log(Longitud1) + Ancho_cm + Altura_cm + Especie, data = datos) #Con especie


mod0 <- lm(Peso_gr ~ Longitud1 + Ancho_cm + Altura_cm , data = datos) #Sin especie

Anova(mod1, mod0)

#Con un p-valor de 4.705e-16 la especie es significativa para el modelo



summary(lm((Peso_gr) ~ Especie + 0, data = datos))

#Vemos que para algunos peces la especie es relevante para determinar el peso mientras que para otras no
#Por ejemplo, para los Bream estamos en el primer caso mientras que para los Smelt en el segundo


ggplot(datos,aes(x=Especie,y=log(Peso_gr),fill=Especie)) + geom_boxplot() +xlab('Peso') + 
  ylab('Longitud')

ggplot(datos, aes(x = log(Peso_gr), y = log(Longitud1), fill = Especie)) +
  geom_boxplot() +
  xlab('Peso') + 
  ylab('Longitud') +
  theme_bw()



```



## Ancova 

```{r}

#Modelo con Covariable Longitud

mod1 <- lm(log(Peso_gr) ~ log(Longitud1) + Especie, data = datos)

###Supuestos de linealidad

#Homosedasticidad

datos$r_i <- residuals(mod1)  

# residuos

datos$t_i <- rstudent(mod1) #studentizados EXTERNAMENTE 

datos$pred <- fitted(mod1)

# H0) E(eps^2_i) = sigma^2
# H1) E(eps^2_i) = sigma^2 * h(X_1, X_2, ..., X_k)

breusch_pagan(mod1) #No Rechazo H0)

# Normalidad

n <- nrow(datos)

z_i <- qnorm(seq(n)/(n + 1))

qq <- data.frame(teoricos = z_i,empiricos = sort(datos$t_i))

ggplot(qq, aes(x = teoricos, y = empiricos)) +
  geom_point() +
  xlab('Cuantiles teoricos') +
  ylab('Cuantiles empiricos') +
  geom_abline(slope = 1, intercept = 0, col = 2, size = 1.5)


# PRUEBA DE HIPOTESIS
# H0) Los errores son normales
# H1) Los errores NO son normales


shapiro.test(datos$t_i) #Rechazo H0)
tseries::jarque.bera.test(datos$t_i) #Rechazo H0)
ks.test(datos$t_i, 'pnorm') #No Rechazo H0)

ggplot(qq, aes(x = empiricos, y=..density..)) +
  geom_histogram(breaks = seq(-3, 3, 1), col = 'white') +
  xlab('Residuos studentizados')



###Supuestos de ANCOVA

## Supuesto de correlación

with(datos,cor(Peso_gr,Longitud1))
# Correlacion fuerte de 0.92


crPlot(mod1, variable = 'log(Longitud1)', pch = 16)

# Supuesto igualdad de pendientes
mod2 <- lm(log(Peso_gr)~ log(Longitud1) + Especie + log(Longitud1):Especie, data = datos)

#H0) b1 = b2 = ... = bJ
#H1) No H0)

anova(mod1, mod2) #No Rechazo H0)

# Supuesto la covariable NO afecta la media de cada especie
anova(lm(log(Longitud1) ~ Especie, data = datos))

#p-valor : < 2.2e-16
# Rechazo el supuesto de que la covariable NO afecta la medida de cada especie



ggplot(datos, aes(x = log(Peso_gr), y = log(Longitud1), col = Especie)) +
  geom_point() +
  xlab('Peso') + 
  ylab('Longitud') +
  theme_bw()+
  geom_smooth(method = 'lm', se =FALSE)

#Aquí vemos rectas notoriamente lineales, con las mismas pendientes y dispersión en torno a las rectas de regresión lineal

#Concluimos que la longitud como covariable no altera la capacidad explicativa de la especie.





```


```{r}

#Modelo con Covariable  ancho

mod3 <- lm(log(Peso_gr) ~ log(Ancho_cm) + Especie  , data = datos)

###Supuestos de modelos lineales

#Linealidad

with(datos,cor(Peso_gr,Ancho_cm))

plot(log(datos$Peso_gr), log(datos$Ancho_cm))

plot(lm(lm(log(Peso_gr) ~ log(Ancho_cm)  , data = datos)))

#Homosedasticidad

datos$r_i <- residuals(mod3)  

# residuos

datos$t_i <- rstudent(mod3) #studentizados EXTERNAMENTE 

datos$pred <- fitted(mod3)

# H0) E(eps^2_i) = sigma^2
# H1) E(eps^2_i) = sigma^2 * h(X_1, X_2, ..., X_k)

breusch_pagan(mod3) # No Rechazo H0) con alfa menor a 0.068

# Normalidad

n <- nrow(datos)

z_i <- qnorm(seq(n)/(n + 1))

qq <- data.frame(teoricos = z_i,empiricos = sort(datos$t_i))

ggplot(qq, aes(x = teoricos, y = empiricos)) +
  geom_point() +
  xlab('Cuantiles teoricos') +
  ylab('Cuantiles empiricos') +
  geom_abline(slope = 1, intercept = 0, col = 2, size = 1.5)


# PRUEBA DE HIPOTESIS
# H0) Los errores son normales
# H1) Los errores NO son normales


shapiro.test(datos$t_i) #Rechazo H0)
tseries::jarque.bera.test(datos$t_i) #Rechazo H0)
ks.test(datos$t_i, 'pnorm') #No Rechazo H0)

ggplot(qq, aes(x = empiricos, y=..density..)) +
  geom_histogram(breaks = seq(-3, 3, 1), col = 'white') +
  xlab('Residuos studentizados')

###Supuestos de ANCOVA

## Supuesto de correlación

with(datos,cor(Peso_gr,Ancho_cm))
# Correlacion debil de 0.13


crPlot(mod3, variable = 'Ancho_cm', pch = 16)

# Supuesto igualdad de pendientes
mod4 <- lm(Peso_gr~ Ancho_cm + Especie + Ancho_cm:Especie, data = datos)

#H0) b1 = b2 = ... = bJ
#H1) No H0)

anova(mod3, mod4) #No rechazo H0)

# Supuesto la covariable NO afecta la media de cada especie
anova(lm(Ancho_cm ~ Especie, data = datos))

#p-valor : < 2.2e-16
# Rechazo el supuesto de que la covariable NO afecta la medida de cada especie



ggplot(datos, aes(x = Peso_gr, y = Ancho_cm, col = Especie)) +
  geom_point() +
  xlab('Peso') + 
  ylab('Ancho') +
  theme_bw()+
  geom_smooth(method = 'lm', se =FALSE)

#Aquí vemos rectas lineales, con distintas pendientes y dispersión alejada de las rectas de regresión lineal en varios casos




```


```{r}

#Analisis de covarianza


ggplot(datos2,aes(x=Especie,y=(Peso_gr),fill=Especie)) + geom_boxplot()

Anova(mod1)
#Tanto longitud como especie son variables que determinan el peso. Vemos un valor de significación alto tanto para
#la variable explicativa "Especie" como para su covaraible "Longitud"


summary(mod1)$sigma #desvio de los errores
summary(mod2)$sigma


```



```{r}

ancho <- ggplot(datos, aes(x = log(Ancho_cm), y = log(Peso_gr), color=Especie)) + 
  geom_point(alpha=0.5,size=2)+
  theme_bw() +
  xlab('Ancho') +
  ylab('Peso')

altura <- ggplot(datos, aes(x = log(Altura_cm), y = log(Peso_gr), color=Especie)) + 
  geom_point(alpha=0.5,size=2)+
  theme_bw() +
  xlab('Alto') +
  ylab('Peso')


longitud <- ggplot(datos, aes(x = log(Longitud1), y = log(Peso_gr), color=Especie)) + 
  geom_point(alpha=0.5,size=2)+
  theme_bw() +
  xlab('Longitud') +
  ylab('Peso')


grid.arrange(ancho
             ,altura
             ,longitud,
             ncol=1,nrow=3)

```


Parece coexistir 7 pendientes 


```{r}
mod0 = lm(log(Peso_gr) ~ log(Altura_cm), data = datos)
mod1 = lm(log(Peso_gr) ~ log(Altura_cm) + Especie, data = datos)


anova(mod0, mod1)
```
Nos quedamos con el segundo modelo y nos planteamos la siguiente prueba de hipotesis. 
Ho) la pendiente de la  Altura es igual para las especies
H1) Al menos una especie tiene un valor de la pendiente distinta a las demas.

```{r}

mod2.0 <- lm(log(Peso_gr) ~ Especie + log(Altura_cm) + log(Altura_cm):Especie, data = datos)

mod3 <- lm((Peso_gr) ~ Especie , data = datos)

summary(mod2.0)

anova(mod1, mod2.0)


```





```{r, eval=FALSE}
pendientes <- emtrends(mod0, pairwise ~ Especie, var = 'log(Altura_cm)') ## no corre 
library(multcomp)
cld(pendientes, Letters = letters)

emmeans(mod3, ~ Especie)

summary(mod0)

```
## Cross-Validation 

```{r}
set.seed(84735)

cross= prediction_summary_cv(model = modelo,  data = datos, k =10 )

glm.fit <- glm(modelo, data=datos)

cv.err.kfold <- cv.glm(data=datos, glmfit=glm.fit, K=10)
cv.err.kfold$delta[1]
 ## hacer lo mismo para los otros 2 modelos y comparar... ver la fundamentacion
## loo()


```

