---
title: "Trabajo final"
author: "matias"
date: "`r Sys.Date()`"
output:
  pdf_document: default
  html_document: default
---

```{r setup, include=FALSE}
knitr::opts_chunk$set(echo = TRUE)
```

```{r}

library(tidyverse)
library(readxl)
library(here)
library(mixlm)
library(gridExtra)
library(car)
library(skedastic)
library(qqplotr)
library(tseries)






```

```{r}

datos = biometria_peces

#id <- seq(1,nrow(datos),1)

#datos <- cbind(id,datos)

```

## Aalisis exploratorio de los datos

```{r}

str(datos)

summary(datos)

datos = datos %>%  mutate(Peso_gr = as.numeric(Peso_gr),Especie = as.factor(Especie) ) 


str(datos)

summary(datos)

datos <- datos %>% filter(.,Peso_gr > 0)

summary(datos)


```

## Análisis de supuestos
#Multicolinealidad
```{r}


#Analizando multicolinealidad

vif(lm(Peso_gr~ .-Especie, data = datos))

#Quitando Long2

vif(lm(Peso_gr~ .-Especie-Longitud2, data = datos))

#Quitando Long3

vif(lm(Peso_gr~ .-Especie-Longitud2-Longitud3, data = datos))

#Variables seleccionadas -> "Longitud1" , "Altura_cm" , "Ancho_cm"



```




Para visualizar las correlaciones de las variables cuantitativas, nos creamos una matrix de correlacion, en la cual podemos observar una alta correlacion entre el peso del pez y la longitud, como tambien entre los distintos tipos de longituddes.



## Homoscedasticidad 

```{r}

modelo <- lm(Peso_gr~ Longitud1+Altura_cm+Ancho_cm, data = datos)

datos$r_i <- residuals(modelo)  

# residuos

datos$t_i <- rstudent(modelo) #studentizados EXTERNAMENTE 

datos$pred <- fitted(modelo)

# H0) E(eps^2_i) = sigma^2
# H1) E(eps^2_i) = sigma^2 * h(X_1, X_2, ..., X_k)

breusch_pagan(modelo) #Rechazo H0)


grid.arrange(crPlot(modelo,"Longitud1")
             ,crPlot(modelo,"Altura_cm")
             ,crPlot(modelo,"Ancho_cm"),
             ncol=3,nrow=1)


#Ajuste logarítmico

modelo_ajustado <- lm(log(Peso_gr) ~ log(Longitud1)+log(Altura_cm)+log(Ancho_cm), data = datos)



datos$r_i <- residuals(modelo_ajustado)  

# residuos

datos$t_i <- rstudent(modelo_ajustado) #studentizados EXTERNAMENTE 

datos$pred <- fitted(modelo_ajustado)


breusch_pagan(modelo_ajustado) #No Rechazo H0)


ggplot(datos, aes(x = pred, y = t_i)) + 
  geom_point(color = "red",alpha=0.5,size=1)+
  xlab('Predichos') +
  ylab('Residuos') +
 geom_abline(slope=0, intercept=c(-1,1), linetype="dashed",color="blue")+
  geom_abline(slope = 0, intercept = 0,color="blue")   +theme_bw()




```

##Normalidad

```{r}

n <- nrow(datos)

z_i <- qnorm(seq(n)/(n + 1))

qq <- data.frame(teoricos = z_i,empiricos = sort(datos$t_i))

ggplot(qq, aes(x = teoricos, y = empiricos)) +
  geom_point() +
  xlab('Cuantiles teoricos') +
  ylab('Cuantiles empiricos') +
  geom_abline(slope = 1, intercept = 0, col = 2, size = 1.5)


# PRUEBA DE HIPOTESIS
# H0) Los errores son normales
# H1) Los errores NO son normales


shapiro.test(datos$t_i) #No Rechazo H0) con un alfa=0.006, medio ambiciosos capaz
tseries::jarque.bera.test(datos$t_i) #Rechazo H0)
ks.test(datos$t_i, 'pnorm') #No rechazo H0)

ggplot(qq, aes(x = empiricos, y=..density..)) +
  geom_histogram(breaks = seq(-3, 3, 1), col = 'white') +
  xlab('Residuos studentizados')
```



## Atípicos

```{r}

h_i <- influence(modelo_ajustado)$hat
D_i <- cooks.distance(modelo_ajustado)
df <- data.frame(i = 1:nrow(datos),
                 h_i = h_i,
                 D_i = D_i)

# Distancia de Cook
ggplot(df, aes(x = i, y = D_i)) +
  geom_point() +
  geom_segment(aes(x = i, xend = i, y = 0, yend = D_i)) +
  xlab('') +
  ylab(expression(D[i])) +
  geom_abline(slope = 0, intercept = 4/50, col = 2, linetype = 'dashed')

#hay algún atípico

```




Saco el máximo para ver que pasa

```{r}

summary(datos$Peso_gr)



datos2 <- datos[-which.max(datos$Peso_gr),]




```


## Homoscedasticidad 

```{r}

modelo <- lm(Peso_gr~ Longitud1+Altura_cm+Ancho_cm, data = datos2)

datos2$r_i <- residuals(modelo)  

# residuos

datos2$t_i <- rstudent(modelo) #studentizados EXTERNAMENTE 

datos2$pred <- fitted(modelo)


breusch_pagan(modelo) #No rechazo H0)


grid.arrange(crPlot(modelo,"Longitud1")
             ,crPlot(modelo,"Altura_cm")
             ,crPlot(modelo,"Ancho_cm"),
             ncol=3,nrow=1)


#Ajuste logarítmico

modelo_ajustado <- lm(log(Peso_gr) ~ log(Longitud1)+log(Altura_cm)+log(Ancho_cm), data = datos2)



datos2$r_i <- residuals(modelo_ajustado)  

# residuos

datos2$t_i <- rstudent(modelo_ajustado) #studentizados EXTERNAMENTE 

datos2$pred <- fitted(modelo_ajustado)


breusch_pagan(modelo_ajustado) #Rechazo H0)


ggplot(datos2, aes(x = pred, y = t_i)) + 
  geom_point(color = "red",alpha=0.5,size=1)+
  xlab('Predichos') +
  ylab('Residuos') +
 geom_abline(slope=0, intercept=c(-1,1), linetype="dashed",color="blue")+
  geom_abline(slope = 0, intercept = 0,color="blue")   +theme_bw()




```

##Normalidad

```{r}

n <- nrow(datos2)

z_i <- qnorm(seq(n)/(n + 1))

qq <- data.frame(teoricos = z_i,empiricos = sort(datos2$t_i))

ggplot(qq, aes(x = teoricos, y = empiricos)) +
  geom_point() +
  xlab('Cuantiles teoricos') +
  ylab('Cuantiles empiricos') +
  geom_abline(slope = 1, intercept = 0, col = 2, size = 1.5)

shapiro.test(datos2$t_i) #Rechazo H0) con un alfa=0.007


ggplot(qq, aes(x = empiricos, y=..density..)) +
  geom_histogram(breaks = seq(-3, 3, 1), col = 'white') +
  xlab('Residuos studentizados')
```



## Atípicos

```{r}

h_i <- influence(modelo_ajustado)$hat
D_i <- cooks.distance(modelo_ajustado)
df <- data.frame(i = 1:nrow(datos2),
                 h_i = h_i,
                 D_i = D_i)

# Distancia de Cook
ggplot(df, aes(x = i, y = D_i)) +
  geom_point() +
  geom_segment(aes(x = i, xend = i, y = 0, yend = D_i)) +
  xlab('') +
  ylab(expression(D[i])) +
  geom_abline(slope = 0, intercept = 4/50, col = 2, linetype = 'dashed')

#hay algún atípico pero bue....

```



