---
title: "Trabajo final"
author: "matias"
date: "`r Sys.Date()`"
output:
  pdf_document: default
  html_document: default
---

```{r setup, include=FALSE}
knitr::opts_chunk$set(echo = TRUE)
```

```{r}

library(tidyverse)
library(readxl)
library(here)
library(mixlm)
library(gridExtra)
library(car)
library(skedastic)
library(qqplotr)
library(tseries)
library(emmeans)
library(boot) 







```

```{r}
datos = biometria_peces

#id <- seq(1,nrow(datos),1)

#datos <- cbind(id,datos)

```

## Aalisis exploratorio de los datos

```{r}

str(datos)

summary(datos)

datos = datos %>%  mutate(Peso_gr = as.numeric(Peso_gr),Especie = as.factor(Especie) )


str(datos)

summary(datos)

datos <- datos %>% filter(.,Peso_gr > 0)

summary(datos)


```

## Análisis de supuestos
#Multicolinealidad
```{r}




#Analizando multicolinealidad


vif(lm(Peso_gr~ .-Especie, data = datos))


#Quitando Long2

vif(lm(Peso_gr~ .-Especie-Longitud2, data = datos))

#Quitando Long3

vif(lm(Peso_gr~ .-Especie-Longitud2-Longitud3, data = datos))

#Variables seleccionadas -> "Longitud1" , "Altura_cm" , "Ancho_cm"



```

##Modelos

```{r}


modelo <- lm(Peso_gr~ Longitud1+Altura_cm+Ancho_cm, data = datos)

 summary(modelo2)
modelo_ajustado <- lm(log(Peso_gr) ~ (Longitud1)+(Altura_cm)+(Ancho_cm), data = datos)

modelo_ajustado2 <- lm(log(Peso_gr) ~ log(Longitud1)+log(Altura_cm)+log(Ancho_cm), data = datos)


```




## Homoscedasticidad 

```{r}





datos$r_i <- residuals(modelo)  

# residuos

datos$t_i <- rstudent(modelo) #studentizados EXTERNAMENTE 

datos$pred <- fitted(modelo)

# H0) E(eps^2_i) = sigma^2
# H1) E(eps^2_i) = sigma^2 * h(X_1, X_2, ..., X_k)

breusch_pagan(modelo) #Rechazo H0)


ggplot(datos, aes(x = pred, y = t_i)) + 
  geom_point(color = "red",alpha=0.5,size=1)+
  xlab('Predichos') +
  ylab('Residuos') +
 geom_abline(slope=0, intercept=c(-1,1), linetype="dashed",color="blue")+
  geom_abline(slope = 0, intercept = 0,color="blue")   +theme_bw()



grid.arrange(crPlot(modelo,"Longitud1")
             ,crPlot(modelo,"Altura_cm")
             ,crPlot(modelo,"Ancho_cm"),
             ncol=3,nrow=1)






```

##Normalidad

```{r}

n <- nrow(datos)

z_i <- qnorm(seq(n)/(n + 1))

qq <- data.frame(teoricos = z_i,empiricos = sort(datos$t_i))

ggplot(qq, aes(x = teoricos, y = empiricos)) +
  geom_point() +
  xlab('Cuantiles teoricos') +
  ylab('Cuantiles empiricos') +
  geom_abline(slope = 1, intercept = 0, col = 2, size = 1.5)


# PRUEBA DE HIPOTESIS
# H0) Los errores son normales
# H1) Los errores NO son normales


shapiro.test(datos$t_i) #No Rechazo H0) con un alfa=0.006, medio ambiciosos capaz
tseries::jarque.bera.test(datos$t_i) #Rechazo H0)
ks.test(datos$t_i, 'pnorm') #No rechazo H0)

ggplot(qq, aes(x = empiricos, y=..density..)) +
  geom_histogram(breaks = seq(-3, 3, 1), col = 'white') +
  xlab('Residuos studentizados')
```



## Atípicos

```{r}

h_i <- influence(modelo_ajustado)$hat
D_i <- cooks.distance(modelo_ajustado)
df <- data.frame(i = 1:nrow(datos),
                 h_i = h_i,
                 D_i = D_i)

# Distancia de Cook
ggplot(df, aes(x = i, y = D_i)) +
  geom_point() +
  geom_segment(aes(x = i, xend = i, y = 0, yend = D_i)) +
  xlab('') +
  ylab(expression(D[i])) +
  geom_abline(slope = 0, intercept = 4/50, col = 2, linetype = 'dashed')

#hay algún atípico

```






Graficos

```{r}

ggplot(datos, aes(x = Ancho_cm, y = Peso_gr, color=Especie)) + 
  geom_point(alpha=0.5,size=2)+
  xlab('Ancho') +
  ylab('Peso')

ggplot(datos2, aes(x = Ancho_cm, y = Peso_gr, color=Especie)) + 
  geom_point(alpha=0.5,size=2)+
  xlab('Ancho') +
  ylab('Peso')


ggplot(datos2, aes(x = Longitud1, y = Peso_gr, color=Especie)) + 
  geom_point(alpha=0.5,size=2)+
  xlab('Longitud') +
  ylab('Peso')


```


#evaluacion de modelo 

```{r}
 bic1 = BIC(modelo)
bic2= BIC(modelo_ajustado)
bic3 = BIC(modelo_ajustado2)
aic1 = AIC(modelo)
aic2=AIC(modelo_ajustado)
aic3= AIC(modelo_ajustado2)

summary(modelo)$adj.r.squared

summary(modelo_ajustado)$adj.r.squared

summary(modelo_ajustado2)$adj.r.squared




```

## Ancova 

```{r}
## relacion entre especie y peso 


ggplot(datos,aes(x=Especie,y=Peso_gr,fill=Especie)) + geom_boxplot()

```



```{r}

ggplot(datos, aes(x =log(Altura_cm), y = log(Peso_gr), color=Especie)) + 
  geom_point(alpha=0.5,size=2)+
  xlab('Longitud1') +
  ylab('Peso')
```

```{r}
ggplot(datos, aes(x = log(Altura_cm), y = log(Peso_gr), col = Especie)) + 
  geom_point() +
  theme_bw() +
  ylab('Precio (miles U$S)') +
  geom_smooth(method = 'lm', se = FALSE)
```
Parece coexistir 7 pendientes 


```{r}
mod0 = lm(log(Peso_gr) ~ log(Altura_cm), data = datos)
mod1 = lm(log(Peso_gr) ~ log(Altura_cm) + Especie, data = datos)


anova(mod0, mod1)
```
Nos quedamos con el segundo modelo y nos planteamos la siguiente prueba de hipotesis. 
Ho) la pendiente de la  Altura    es igual para las tres especies
H1) Al menos una especie tiene un valor de la pendiente distinta a las demas.

```{r}

mod2.0 <- lm(log(Peso_gr) ~ Especie + log(Altura_cm) + log(Altura_cm):Especie, data = datos)

anova(mod1, mod2.0)

```
```{r, eval=FALSE}
pendientes <- emtrends(mod2, pairwise ~ Especie, var = 'log(Altura_cm)') ## no corre 
library(multcomp)
cld(pendientes, Letters = letters)

```
## Cross-Validation 

```{r}
set.seed(84735)

cross= prediction_summary_cv(model = modelo,  data = datos, k =10 )

glm.fit <- glm(modelo, data=datos)

cv.err.kfold <- cv.glm(data=datos, glmfit=glm.fit, K=10)
cv.err.kfold$delta[1]
 ## hacer lo mismo para los otros 2 modelos y comparar... ver la fundamentacion
## loo()


```

