---
title: "Quinta entrega de Modelos Lineales"
author: "Fabricio Camacho"
date: "2024-07-11"
output: pdf_document
---

```{r setup, include=FALSE}
knitr::opts_chunk$set(echo = TRUE)
```

## **Ejercicio 1**

**Sea Y una variable con distribución perteneciente a la familia exponencial, esto es:**


**Empleando algunas propiedades del score s($\theta$) en clase se comprobó que** $E(Y) = b'(\theta)$.
**Válgase de estas propiedades para demostrar el otro resultado que se planteó durante la clase, esto es:**

$$
f_Y(y; \phi) = \exp\left( \frac{y \theta - b(\theta)}{a(\phi)} + c(y; \phi) \right)
$$


**Se pide:**
 **- Demuestre este resultado.**
 **- Utilice estas propiedades para obtener la esperanza y Varianza de la dsitribución Poisson.**
 **- Utilice estas propiedades para obtener la esperanza y Varianza de la dsitribución Bernoulli.**




```{r cars}
summary(cars)
```

## Including Plots

You can also embed plots, for example:

```{r pressure, echo=FALSE}
plot(pressure)
```

Note that the `echo = FALSE` parameter was added to the code chunk to prevent printing of the R code that generated the plot.
